臺灣臺中地方法院刑事判決　　　　　　　　　　　　九十二年度訴字第二八一二號
　　公　訴　人　台灣台中地方法院檢察署檢察官
　　被　　　告　甲○○
　　指定辯護人　本院公設辯護人丙○○
右列被告因強盜等案件，經檢察官提起公訴（九十二年度偵字第二二九三三號），本
院判決如左：
    主  文
甲○○攜帶兇器、毀越安全設備竊盜，因防護贓物，而當場施以脅迫，處有期徒刑肆
年捌月，扣案之螺絲起子壹支，沒收。
    事  實
一、甲○○意圖為自己不法之所有，於民國九十二年十一月三十日凌晨四時二十分許
    ，持客觀上足資為兇器使用之螺絲起子一把，借用附近隔壁鋁梯，爬上二樓，毀
    壞二樓落地鋁窗及伸手入內打開窗戶而毀越安全設備，侵入乙○○在台中縣霧峰
    鄉○○街二十二號經營之「明科文化廣場」（該建築物夜間無人居住），竊取新
    台幣（下同）一萬二千四百三十五元、照相機一台、行動電話一支，並在現場竊
    取黑色購物袋一個，裝入上開竊得之物，得手後正循原侵入路線，爬下鋁梯，欲
    離去之際，為丁○○發現大叫，甲○○一驚之下墜樓後起身逃跑，丁○○大聲命
    甲○○將該贓物留下，甲○○不從，並緊抱竊得之物拔腿逃跑，丁○○即隨後追
    逐至台中縣霧峰鄉○○路六六０號前，甲○○為防護贓物，竟對丁○○大聲稱：
    「我身上有槍，不要靠過來」等語，而當場施以脅迫，致丁○○心生畏懼，丁○○見甲○○仍然手持作案用之螺絲起子一支，及隨地在附近拾起一支木棍將該手
    持之螺絲起子打落地上，丁○○見狀不敢再追趕，旋即跑至台中縣霧峰鄉○○路
    七百五十七號報警，甲○○之後隨即為警逮捕，並扣得甲○○所有供犯罪所用之
    螺絲起子一支。
二、案經台中縣警察局霧峰分局報告台灣台中地方法院檢察署檢察官偵查起訴。
    理  由
一、右揭犯罪事實，業據被告甲○○於警詢、偵查中及本院審理時均坦承不諱，更有
    被告於本院審理中，親自書寫由台灣台中看守所轉交本院之自白書一份附卷可參
    ，被害人乙○○於本院審理時到庭指訴稱：「是我經營的，有文具、禮品、書局
    。是店面，我們沒有住那裡」。「只有被竊這一件，當時我們人沒有在那裡，我
    聽被告說是拿梯子進入，有敲破玻璃進入，我的落地窗有破掉，窗戶我沒有加鐵
    窗。玻璃是被打破壹個洞，手可以伸入去開門。玻璃窗現在我們並沒有補起來。
    被告有偷櫃台的零錢，照相機、手機、袋子」。「現金損失一萬二千四百三十五
    元這是警員算的」等語。證人丁○○到庭結證稱：「當時是凌晨三點多，我在隔
    壁作夜市，當時我是出來丟垃圾，看見二樓有一位竊賊，我就喊小偷，他就跑給
    我追，我向被告說，將東西還給被害人即可，被告說不要，被告就說，我身上有
    槍，但被告拿出來的是螺絲起子，我就拿起地上之木棍，打被告。被告從身上拿
    出螺絲起子，螺絲起子約三十公分，被告被我打二下，被告的螺絲起子掉下來，
    我撿起螺絲起子，我就報警，我報警時被告就跑掉了，警員就於附近巡邏，一個
    小時後就抓到被告」，「被告有說身上有槍，我當時會怕」。「我記得被告有說
    他身上有槍，印象中被告有說『不要靠過來』」等語。被告於本院審理時坦承稱
    「當時我失業有好幾個月，又要養孩子」。「我有告訴丁○○我身上有槍」。「
    因為要保護我偷來的贓物」。「當時我是爬鋁梯進入的，從前面爬鋁梯進入的，
    鋁梯是隔壁的。我上去之後是用螺絲起子打破玻璃，用手伸入窗戶，將反鎖開關
    打開，從落地窗進入」。「丁○○有看到我要出來，我從遮雨棚摔下，丁○○有
    喊小偷，後來我邊跑，跑到空地時，我向丁○○說我身上有槍，但我身上是一支
    螺絲起子，當時是我一時心急，丁○○拿取地上的木棍打我，當時我手上本來拿
    著螺絲起子，我並沒有向丁○○揮舞，螺絲起子當時是拿在右手，我有轉過身去
    ，證人就拿木棍打我」等語。經核被告之自白，與上開被害人乙○○指訴及證人
    丁○○證述之情節相符，且有贓物認領收據一紙附卷可稽，另有螺絲起子一把扣
    案可證，被告犯行洵堪認定。
二、按刑法第三百二十一條第一項第三款之攜帶兇器竊盜罪，係以行為人攜帶兇器為
    其加重條件，此所謂兇器，其種類並無限制，凡客觀上足以對人之生命、身體、
    安全構成威脅，具有危險性之兇器為已足，並不以攜帶之初有行兇之意圖為必要
    （最高法院七十九年度臺上字第五二五三號判例意旨參照）。次按刑法第三百二
    十九條之以強盜論，即以強盜罪相當條文處罰之意，並非專以第三百二十八條第
    一項之強盜論，故第三百三十條所謂犯強盜罪，不僅指自始犯強盜罪者而言，即
    依第三百二十九條以強盜論者，亦包括之，如此項準強盜有第三百二十一條第一
    項各款情形之一，自應依第三百三十條論處；另刑法第三百二十九條所謂當場，
    不以實施竊盜搶奪者尚未離去現場為限，即已離去盜所而尚在他人跟蹤追躡中者
    ，仍不失為當場；又刑法第三百二十九條準強盜罪之所謂施強暴或脅迫，只須有
    此行為即足，並不以致使被害人不能抗拒為必要，此與強盜罪係以強暴、脅迫等
    手段，致使被害人不能抗拒為構成要件者不同（最高法院四十二年臺上字第五二
    三號判例、二十八年上字第一九八四號判例、九十一年臺上字三七四六號判決意
    旨可資參照）。查本件扣案之螺絲起子一支，為前端尖銳且鋒利之鐵質器材質，
    客觀上自屬於足以殺傷人之生命、身體之器械，顯為具有危險性之兇器無訛，被
    告破壞落地鋁窗及伸手入內打開窗戶，進入行竊，係屬毀越安全設備，而被告攜
    帶扣案之螺絲起子一支竊取財物，經證人丁○○發現、追躡後，為防護贓物，又
    偽稱：身上有槍，不要靠過來等語，對證人丁○○當場以予脅迫，故核被告所為
    ，係犯刑法第三百二十九條之攜帶兇器毀越安全設備而竊盜，因防護贓物，而當
    場施以脅迫罪，應依同法第三百三十條第一項科以刑罰。公訴人於起訴書記載，
    被告係為脫免逮捕兒為反抗之強暴行為，與前開基於事證所為之認定有違，顯係
    誤會，併予敘明。被告因失業在家，無錢養育幼小子女，一時失慮，致罹刑章，
    且被告對證人丁○○僅施以脅迫，未傷害他人，又該次加重準強盜所得不多，所
    竊得之物已全部返還被害人，有被害人出具之領據一紙附卷可證，被害人所受損
    失甚微，被告又自承：「於案發之前作車床工，後來公司搬到大陸，家中目前有
    爸爸、媽媽、一個孩子，約一歲多，父親沒有工作，約五十歲，母親四十幾歲，
    於工廠上班，太太於生下孩子後，即離家出走，不知去向，因我失業，又要養小
    孩才犯錯」等語。衡其情狀，倘處以法定本刑之最低刑即七年有期徒刑，尚屬過
    重，是本案情輕法重，在客觀上足以使人心生同情，被告犯罪情狀尚堪憫恕，爰
    依刑法第五十九條之規定，就被告所犯加重準強盜罪酌減其刑。爰審酌被告無前
    案紀錄，有臺灣高等法院被告全國前案紀錄表暨臺灣臺中地方法院檢察署刑案資
    料查註紀錄表附卷可稽，堪認其素行尚屬良好，其任意竊取他人財物，並於他人
    發現、追躡時，予以脅迫行為，對社會治安影響甚巨，暨考其犯罪動機、目的、
    手段、被害人所受損害及被告犯後坦承犯行態度良好等一切情狀，量處如主文所
    示之刑，以示懲儆。扣案之螺絲起子一支，為被告所有，供前開攜帶兇器竊盜所
    用之物，業據被告供述在卷，爰依刑法第三十八條第一項第二款規定，宣告沒收
    。
據上論斷，應依刑事訴訟法第二百九十九條第一項前段，刑法第三百二十九條、第三
百三十條第一項、第五十九條、第三十八條第一項第二款，判決如主文。
中      華      民      國    九十三    年      一      月     二十     日
        臺灣臺中地方法院刑事第三庭
                                    審判長法  官 劉錫賢
                                          法  官 陳德利
                                          法  官 黃松竹
右正本證明與原本無異。
如不服本判決，應於判決送達後十日內向本院提出上訴狀，上訴於臺灣高等法院臺中
分院( 須附繕本 )。
                                          書記官
中    華    民    國      九十三      年       一      月     二十    日
附錄論罪法條：
刑法第三百二十條第一項：
意圖為自己或第三人不法之所有，而竊取他人之動產者，為竊盜罪，處五年以下有期
徒刑、拘役或五百元以下罰金。
刑法第三百二十九條
竊盜或搶奪，因防護贓物、脫免逮捕或湮滅罪證，而當場施以強暴脅迫者，以強盜論
。
刑法第三百三十條第一項
犯強盜罪而有第三百二十一條第一項各款情形之一者，處七年以上有期徒刑。
